【裁判字號】    98,訴,154
【裁判日期】    981008
【裁判案由】    拆屋還地等
【裁判全文】
臺灣苗栗地方法院民事判決               98年度訴字第154號
原      告    丙○○○
訴訟代理人    乙○○
              戊○○
被      告    甲○○
兼訴訟代理人  丁○○
上列當事人間請求拆屋還地等事件，本院於民國98年9 月24日言
詞辯論終結，判決如下：
    主  文
被告丁○○應將坐落苗栗縣竹南鎮○○段二一七地號土地如附圖
所示B 部分面積五點一四平方公尺、C 部分面積十五點五一平方
公尺之車庫拆除，並將上開占用部分土地返還原告。
被告丁○○應給付原告新臺幣柒仟壹佰捌拾陸元，及自民國九十
八年五月二十七日起至清償日止，按年息百分之五計算之利息；
暨自民國九十八年三月五日起至返還前項土地之日止，按年給付
原告新臺幣柒仟壹佰捌拾陸元。
原告其餘之訴駁回。
訴訟費用由被告丁○○負擔百分之十四，餘由原告負擔。
本判決原告勝訴部分於原告以新臺幣玖萬肆仟貳佰元為被告丁○
○供擔保後，得假執行；被告丁○○以新臺幣貳拾捌萬貳仟柒佰
元為原告供擔保後得免為假執行。
原告其餘假執行之聲請駁回。
    事實與理由
壹、程序方面：
    按訴狀送達後，原告不得將原訴變更或追加他訴，但請求之
    基礎事實同一、擴張或減縮應受判決事項之聲明者，不在此
    限；被告於訴之變更或追加，無異議而為本案之言詞辯論者
    ，視為同意變更或追加。民事訴訟法第255 條第1 項第2 款
    、第3 款、第2 項定有明文。又不變更訴訟標的，而補充或
    更正事實上或法律上之陳述者，非為訴之變更或追加，同法
    第256 條亦有明定。本件原告起訴時訴之聲明原為「(一)被告
    甲○○應將坐落苗栗縣竹南鎮○○段217 地號土地上如起訴
    狀附圖所示甲部分面積約155 平方公尺之建物拆除，並將上
    開占用部分土地返還原告。(二)被告丁○○應自坐落苗栗縣竹
    南鎮○○段217 地號土地上，門牌號碼苗栗縣竹南鎮○○里
    ○○街6 號建物遷出，並將上開占用部分土地返還原告。(三)
    被告應給付原告新臺幣（下同）53,940元，及自民國98年3
    月5 日起至清償日止，按年息百分之5 計算之利息，暨自98
    年3 月5 日起至返還前項土地之日止，按年給付原告53,940
    元。」嗣分別於98年8 月25日具狀、98年9 月24日言詞辯論
    期日變更訴之聲明為：「(一)被告甲○○應將坐落苗栗縣竹南
    鎮○○段217 地號土地上如苗栗縣竹南地政事務所98年7 月
    14日土地複丈成果圖（即附圖）所示Ａ部分面積135.09平方
    公尺之三合院建物拆除，並將上開占用部分土地返還原告。
    (二)被告丁○○應將坐落苗栗縣竹南鎮○○段217 地號土地上
    如附圖所示Ｂ部分面積5.14平方公尺、Ｃ部分面積15.51 平
    方公尺之車庫拆除，並將上開占用部分土地返還原告。(三)被
    告丁○○應自坐落苗栗縣竹南鎮○○段217 地號土地上如附
    圖所示Ａ部分，門牌號碼苗栗縣竹南鎮○○里○○街6 號之
    三合院建物遷出，並將上開占用部分土地返還原告。(四)被告
    應共同給付原告54,198元，及自98年3 月5 日起至清償日止
    ，按年息百分之5 計算之利息；暨自98年3 月5 日起至返還
    上開占用土地之日止，按年給付原告54,198元。」查原告依
    苗栗縣竹南地政事務所實際測量結果變更訴之聲明第1 項被
    告甲○○占用之土地面積，核屬不變更訴訟標的而更正事實
    上或法律上之陳述；訴之聲明第2 項有關被告丁○○應拆除
    車庫之請求，為基於同一基礎事實所為訴之追加；另訴之聲
    明第4 項有關相當於租金之不當得利請求，核屬擴張應受判
    決事項之聲明。且本件被告就原告上開訴之聲明追加與變更
    無異議，而為本案之言詞辯論，揆諸首揭規定，原告所為上
    開更正事實上或法律上之陳述及訴之追加變更，於法即無不
    合，應予准許，合先敘明。
貳、實體方面
一、原告主張：
  (一)坐落苗栗縣竹南鎮○○段217 地號土地（下稱系爭土地）原
    為被告甲○○所有，嗣於本院執行拍賣程序由原告應買拍定
    ，於97年3 月3 日辦理所有權移轉登記取得所有權。系爭土
    地上有被告甲○○所有違章增建之房屋，被告丁○○所有之
    車庫占用，本件係請求拆除苗栗縣竹南鎮○○段32建號房屋
    （下稱32建號房屋）以外之建物。附圖所示A 部分面積135.
    09平方公尺之建物（下稱A 建物）為被告甲○○所有，附圖
    所示B 部分5.14平方公尺、C 部分面積15.51 平方公尺之車
    庫（下稱B 、C 車庫）為被告丁○○所有，均無權占用系爭
    土地，經原告多次催請拆屋還地，被告均置之不理。又被告
    現仍居住於系爭房屋，被告丁○○為被告甲○○已成年之子
    ，非屬占有輔助人，且對A 部分建物有管領力，是被告丁○
    ○亦無權占用附圖所示Ａ部分土地，爰依民法第767 條物上
    請求權之規定，請求被告甲○○拆除Ａ部分建物、被告丁○
    ○拆除B 、C 部分車庫後，將系爭土地騰空返還原告，且被
    告丁○○應自A 建物遷出，將系爭土地騰空返還原告。
  (二)32建號房屋保存登記日期為38年10月15日，建物謄本登記面
    積為91.17 平方公尺，房屋稅籍資料登記面積為40.6平方公
    尺，均與A 建物面積135.09平方公尺不符，足徵32建號房屋
    坐落位置不明確，甚或已滅失。又縱認A 建物為32建號房屋
    之增建部分，訴外人林文通亦僅取得32建號房屋登記面積91
    .17 平方公尺範圍內之所有權，被告甲○○所有其餘部分建
    物，仍為無權占有系爭土地。
  (三)被告無權占用系爭土地，受有相當於租金之不當得利，致原
    告受有損害，原告於97年3 月3 日取得系爭土地所有權，爰
    依民法第179 條規定，請求被告返還97年3 月5 日至98年3
    月4 日間相當於租金之不當得利54,198元【計算式：3,480
    元（申報地價）155.74平方公尺（占用面積）年息10％
    ＝54,197.52 元，元以下四捨五入）及自98年3 月5 日起至
    被告返還系爭土地之日止，按年給付相當於租金之不當得利
    54,198元。並聲明：(一)被告甲○○應將坐落系爭土地上附圖
    所示A 部分面積135.09平方公尺之建物拆除，並將上開占用
    部分土地返還原告。(二)被告丁○○應將系爭土地上如附圖所
    示B 部分面積5.14平方公尺、C 部分面積15.51 平方公尺之
    車庫拆除，並將上開占用部分土地返還原告。(三)被告丁○○
    應自系爭土地上如附圖所示A 部分，門牌號碼苗栗縣竹南鎮
    ○○里○○街6 號之房屋遷出，並將上開占用部分土地返還
    原告。(四)被告應共同給付原告54,198元，及自98年3 月5 日
    起至清償日止，按年息百分之5 計算之利息，暨自98年3 月
    5 日起至被告返還占用部分土地之日止，按年給付原告54,1
    98元。(五)原告願供擔保，請准宣告假執行。
二、被告則辯以：(一)A 建物原為被告甲○○與訴外人林文通共有
    ，應有部分各2 分之1 ，嗣被告甲○○之應有部分經抵押權
    人即訴外人劉素英聲請本院拍賣，由訴外人林文通行使優先
    承買權取得該2 分之1 應有部分所有權，故A 建物現為訴外
    人林文通1 人單獨所有，被告甲○○就A 建物已無任何權限
    ，更無處分權，原告請求被告甲○○拆除A 建物，為當事人
    不適格。(二)系爭土地及32建號房屋2 分之1 應有部分原均為
    被告甲○○所有，被告甲○○將兩者一併設定抵押權予劉素
    英，嗣因法院執行拍賣程序，系爭土地及32建號房屋之拍定
    人各異，致土地與房屋讓與相異之人，符合民法第876 條法
    定地上權，故本件土地拍定人即原告與房屋所有權人間，應
    視為有法定地上權存在，32建號房屋自屬有權占用系爭土地
    。(三)又原告主張A 建物為被告甲○○所有，則A 建物與系爭
    土地於拍賣前，同屬被告甲○○一人所有，原告僅取得土地
    所有權，是依原告之主張，本件亦有民法第425 條之1 擬制
    租賃權及最高法院48年台上字第1457號之判例意旨之適用，
    即應推定原告具有默許A 建物所有權人繼續使用系爭土地之
    意思存在，故A 建物不論為被告甲○○或訴外人林文通所有
    ，均非無權占有系爭土地，原告請求被告拆屋還地，並無理
    由。(四)對B 、C 車庫為被告丁○○所有，並占用系爭土地20
    .65 平方公尺，及以系爭土地申報地價3,480 元年息百分之
    10計算此部分之不當得利，均不爭執。並聲明：(一)原告之訴
    駁回；(二)如受不利判決，願供擔保請准免為假執行。
三、原告主張經本院拍賣程序應買系爭土地，並已登記為系爭土
    地所有權人，而系爭土地上地政人員經測量有A 建物占用13
    5.09平方公尺，B 、C 車庫占用20.65 平方公尺（B 部分5.
    14平方公尺、C 部分15.51 平方公尺）等情，業據原告提出
    系爭土地之土地登記謄本在卷可稽（見本院卷第8 頁），復
    經本院會同兩造及苗栗縣竹南地政事務所（下稱竹南地政）
    測量人員至現場履勘屬實，有勘驗筆錄、現場照片10幀、竹
    南地政測繪之複丈成果圖在卷可佐（見卷第38至49頁），且
    為被告所不爭執，堪認原告此部分主張為真實。
四、本件兩造所爭執者厥為：(一)被告甲○○是否具當事人適格？
    (二)原告請求被告甲○○拆除Ａ建物有無理由？(三)原告請求被
    告丁○○拆除B 、C 車庫有無理由？(四)原告請求不當得利有
    無理由，可請求之數額為何？茲析述如下：
  (一)被告甲○○具當事人適格：
    按所謂當事人適格，乃指就為訴訟標的之特定權利或法律關
    係，得為當事人而實施訴訟，具有受本案判決之資格。當事
    人是否適格，係就形式上認定為訴訟標的之法律關係，應在
    何特定當事人間予以解決，方屬適當而具有法律上之意義，
    與為訴訟標的之法律關係之存否，尚屬有間。是在給付之訴
    ，原則上祇須主張自己為給付請求權人，對於其主張為義務
    人提起，即為當事人適格。至實體上是否有請求權存在，則
    為訴訟標的之法律關係存否之問題，不得與當事人適格混為
    一談（最高法院85年度台上字第2788號判決要旨參照）。準
    此，當事人是否適格，係依原告主張之事實為準，非以法院
    判斷之結果定之。查原告既主張其為系爭土地之所有權人，
    被告所有之地上物無權占用系爭土地，則原告請求被告拆除
    地上物後返還占用土地，當事人適格即無欠缺。至被告是否
    為無權之現占有人，就占用土地之地上物有無拆除權能，則
    屬原告之訴有無理由之問題，與當事人適格與否之判斷無涉
    ，被告甲○○抗辯其於本件不具當事人適格，尚非可採。
  (二)原告請求被告甲○○拆除A 建物，被告丁○○遷出A 建物，
    為無理由：
    1.按所有人對於無權占有或侵奪其所有物者，得請求返還之
      ；對於妨害其所有權者，得請求除去之，民法第767 條固
      有明文。然所有權妨害除去請求權之相對人，以對妨害之
      事實具有除去之支配力為必要，而房屋之拆除，為事實上
      之處分行為，故土地所有人請求相對人拆屋還地時，須相
      對人就占用土地之房屋有拆除之處分權。次按所有人於原
      有建築物之外另行增建者，如增建部分與原有建築物無任
      何可資區別之標識存在，而與之作為一體使用者，因不具
      構造上及使用上之獨立性，自不得獨立為物權之客體，原
      有建築物所有權範圍因而擴張，以原有建築物為擔保之抵
      押權範圍亦因而擴張。倘增建部分於構造上及使用上已具
      獨立性，即為獨立之建築物。苟其常助原有建築物之效用
      ，而交易上無特別習慣者，即屬從物，而為抵押權之效力
      所及。若增建部分已具構造上之獨立性，但未具使用上之
      獨立性而常助原有建築物之效用者，則為附屬物。其使用
      上既與原有建築物成為一體，其所有權應歸於消滅；被附
      屬之原有建築物所有權範圍因而擴張，抵押權之範圍亦同
      （最高法院88年度台上字第485 號判決要旨參照）。
    2.原告主張A 建物無權占用系爭土地，被告甲○○為A 建物
      之所有權人，具有拆除A 建物之處分權，乃請求被告甲○
      ○拆除A 建物，惟被告甲○○以A 建物係32建號房屋之一
      部分，32建號房屋所有權已由訴外人林文通取得，被告甲
      ○○無權拆除屬32建號房屋之A 建物等語置辯。原告主張
      A 建物為被告甲○○所有，既為被告甲○○所否認，原告
      就此有利於己之主張，應負舉證責任。查32建號房屋之門
      牌號碼為中港里6 號，面積91.17 平方公尺，坐落於系爭
      土地與同段233 地號土地，原為被告甲○○與訴外人林文
      通共有，應有部分各為2 分之1 ，被告甲○○將32建號房
      屋應有部分與系爭土地一併設定抵押權予訴外人劉素英，
      嗣經劉素英實行抵押權，聲請法院拍賣，由原告應買拍定
      系爭土地，32建號房屋2 分之1 應有部分則由甲○○行使
      優先承買權取得，32建號房屋現為訴外人林文通單獨所有
      等情，有土地及建物登記謄本、不動產權利移轉證書、建
      物所有權狀在卷可佐（見本院卷第8 至9 頁、第27至29頁
      、第71至76頁），堪認32建號房屋確坐落於系爭土地上，
      且為訴外人林文通所有。原告主張之A 建物經測量面積為
      135.09平方公尺，雖較32建號房屋之登記面積91.17 平方
      公尺多，惟32建號房屋坐落系爭土地之位置及面積為何，
      經本院囑託竹南地政查明，該地政事務所函覆本院：「32
      建號建物係於38年10月15日辦理建物所有權第一次登記，
      因年代久遠，本所查無前開建號建物之平面圖，經現場實
      測建物面積後，仍無從判斷該建號建物之範圍」等語（見
      本院卷第48頁），故A 建物已無從分別何部分為32建號房
      屋原始登記建物。另苗栗縣政府稅務局竹南分局函覆本院
      竹南鎮○○里○○街6 號房屋稅籍紀錄表時，檢附房屋平
      面圖之建物面積僅有40.6平方公尺（見本院卷第65頁），
      亦與32建號房屋91.17 平方公尺之登記面積不符，是該平
      面圖無從據以認定32建號房屋之形狀與位置。原告於現場
      勘驗時雖以A 建物有新舊建物之興建線（見本院卷第46頁
      ），然原告所指興建線兩邊之建材均為紅磚，與32建號房
      屋所有權狀中主要建材「紅磚」相符（見本院卷第29頁）
      ，且原告所稱興建線兩邊有部分紅磚相互崁入，亦無從確
      認該部分牆壁為增建部分。再者，原告主張32建號房屋應
      已滅失，然32建號房屋經本院以96年度執字第5378號拍賣
      抵押物事件執行拍賣程序，此有原告提出之拍賣公告在卷
      可佐（見本院卷第91至92頁），該房屋自屬存在，原告主
      張32建號房屋業已滅失，顯屬無據。原告復自陳未能舉證
      證明A 建物非屬經拍賣之32建號房屋（見本院卷第57頁）
      ，原告既未能舉證A 建物何部分非屬32建號房屋，自未能
      舉證A 建物確為被告甲○○所有，原告請求被告甲○○拆
      除A 建物，即屬無據。
    3.另依現場照片所示，系爭土地上之A 建物為一整體三合院
      建物，且均為一樓磚造平房，並無可資區別之標示（見本
      院卷第42至46頁），經本院現場勘驗亦無從區分原始登記
      建物所在位置與增建部分之範圍，另竹南地政函覆本院：
      因年代久遠，本所查無前開建號建物之平面圖，經現場實
      測建物面積後，仍無從判斷該建號建物之範圍等語，足徵
      32建號房屋與A 建物已融為一體，新增建部分與原有建築
      物確無任何可資區別之標識存在，是縱認A 建物中有於32
      建號房屋外再為增建，該增建部分亦因常助原有建築物之
      效用，而為原32建號房屋之附屬物，應與32建號房屋一同
      移轉為訴外人林文通所有，被告甲○○既非A 建物所有人
      ，對該建物無法律上及事實上處分權，原告請求被告甲○
      ○拆除A 建物後返還土地，洵非有據。
    4.另按土地及其土地上之房屋同屬一人所有，而僅將土地或
      僅將房屋所有權讓與他人，或將土地及房屋同時或先後讓
      與相異之人時，土地受讓人或房屋受讓人與讓與人間或房
      屋受讓人與土地受讓人間，推定在房屋得使用期限內，有
      租賃關係，民法第425 條之1 定有明文。又設定抵押權時
      ，土地及其土地上之建築物，同屬於一人所有，而僅以土
      地或僅以建築物為抵押者，於抵押物拍賣時，視為已有地
      上權之設定，其地租、期間及範圍由當事人協議定之；設
      定抵押權時，土地及其土地上之建築物，同屬於一人所有
      ，而以土地及建築物為抵押者，如經拍賣，其土地與建築
      物之拍定人各異時，適用前項之規定，民法第876 條復定
      有明文。原告主張A 建物為被告甲○○單獨所有，且非屬
      設定抵押權與訴外人劉素英之32建號房屋，而系爭土地於
      拍定前亦為被告甲○○所有，是縱依原告主張A 建物為被
      告甲○○所有，亦符合前開民法第425 條之1 所規定，房
      屋與土地同屬一人所有，僅將土地讓與他人，應推定房屋
      即A 建物所有人與系爭土地所有人，在A 建物得使用期限
      內有租賃關係存在。再者，依原告主張被告甲○○僅將系
      爭土地設定抵押權與劉素英，A 建物非在抵押權設定範圍
      內，而A 建物與系爭土地原同屬被告甲○○所有，於系爭
      土地拍賣時，亦有民法第876 條規定之適用，視為已有地
      上權設定。準此，被告甲○○主張其非無權占有，亦屬有
      據。
    5.被告甲○○既非A 建物所有人，其對A 建物並無處分權能
      ，原告請求被告甲○○拆除，於法無據。又縱認被告甲○
      ○為A 建物之所有權人，被告甲○○亦得主張民法876 條
      法定地上權或民法第425 條之1 擬制租賃權之規定，而合
      法占用系爭土地。原告請求被告甲○○拆除A 建物既無理
      由，因A 建物占用系爭土地之範圍者，為A 建物之所有權
      人，並非被告丁○○，且被告丁○○係基於A 建物所有權
      人之同意而居住於A 建物內，原告既非A 建物所有權人，
      其請求被告丁○○自A 建物遷出，亦無理由。
  (三)原告請求被告丁○○拆除B 、C 車庫，為有理由：
    1.按以無權占有為原因，請求返還所有物之訴，苟被告對於
      原告就其物有所有權之事實，已無爭執，而僅以非無權占
      有為抗辯者，被告應就其抗辯有如何權源占有之事實證明
      之。如不能證明，應認原告之請求為正當（最高法院72年
      度台上字第2516號判決、85年度台上字第1120號判決要旨
      參照）。
    2.查B 、C 車庫為被告丁○○所有，且占用原告所有系爭土
      地如附圖所示B 部分5.14平方公尺、C 部分15.51 平方公
      尺，為兩造所不爭執。又B 、C 車庫之所有權人為被告丁
      ○○，而系爭土地之原所有權人為被告甲○○，故無土地
      與建物同一人所有之情形，另依卷附系爭房屋之建物登記
      謄本所載，訴外人劉素英於90年3 月14日登記為系爭房屋
      2 分之1 應有部分之抵押權人，被告丁○○自承B 、C 車
      庫於93年、94年間所增建，顯見B 、C 車庫於系爭土地設
      定抵押權時尚不存在，故本件B 、C 車庫尚無民法第425
      條之1 擬制租賃權，或民法第876 條法定地上權之適用。
      被告丁○○復未舉證系爭車庫有其他合法占用系爭土地之
      權源，則原告本於系爭土地之所有權，請求被告丁○○拆
      除B 、C 車庫，並將該部分占用土地返還原告，為有理由
      。
  (四)原告得請求被告返還無權占用土地所受不當得利數額：
    1.按無法律上之原因而受利益，致他人受損害者，應返還其
      利益，雖有法律上之原因，而其後已不存在者，亦同，民
      法第179 條定有明文。又依不當得利之法則請求返還不當
      得利，以無法律上之原因而受利益，致他人受有損害為其
      要件，故其得請求返還之範圍，應以對方所受之利益為度
      ，非以請求人所受損害若干為準，無權占有他人土地，可
      能獲得相當於租金之利益，為社會通常之觀念（最高法院
      61年台上字第1695號判例要旨參照）。次按土地法第105
      條準用同法第97條第1 項規定，租用基地建築房屋之租金
      ，以不超過土地及其建築物申報總價年息百分之10為限。
      於無權占有他人土地使用收益之情形，雖非當然一體適用
      ，然亦未嘗不可據為計算不當得利利益之標準。
    2.被告甲○○並未無權占用原告所有系爭土地，已如前述，
      故原告請求被告甲○○返還因無權占用所受之利益，於法
      無據。而被告丁○○所有如附圖所示B 、C 車庫，自原告
      於97年3 月3日 登記為系爭土地所有權人起，無法律上之
      原因，繼續占有使用系爭土地，致原告無法使用，因而受
      有損害，該「使用利益」依其性質不能返還，而無權占用
      他人，可能獲得相當於租金之利益為社會通常之觀念。又
      被告丁○○同意原告請求相當於租金之利益，以系爭土地
      申報地價每平方公尺3,480 元年息百分之10計算（見本院
      卷第104 頁），故原告請求被告丁○○給付自97年3 月5
      日至98年3 月4 日間相當於租金之損害7,186 元【計算式
      ：3, 480元（申報地價）20.65 平方公尺（占用面積）
      年息10％＝7,186.2 元，元以下四捨五入）及自98年3
      月5 日至被告丁○○騰空返還附圖所示B 、C 部分土地之
      日止，按年給付持續占用上開土地，所受相當於租金之不
      當得利7,186 元（未超過原告請求被告2 人共同給付54,1
      98元的2 分之1 ），即屬有據。除B 、C 車庫外，其餘坐
      落系爭土地上之A 建物，非被告丁○○所有，被告丁○○
      自非該建物坐落系爭土地範圍之占有人，原告請求被告丁
      ○○給付此部分相當於租金之不當得利，則屬無據，應予
      駁回。
    3.又給付無確定期限者，債務人於債權人得請求給付時，經
      其催告而未為給付，自受催告時起，負遲延責任。其經債
      權人起訴而送達訴狀，或依督促程序送達支付命令，或為
      其他相類之行為者，與催告有同一之效力；遲延之債務，
      以支付金錢為標的者，債權人得請求依法定利率計算之遲
      延利息；應付利息之債務，其利率未經約定，亦無法律可
      據者，週年利率為百分之5 ，民法第229 條第2 項、第23
      3 條第1 項前段及第203 條分別定有明文。又以日、星期
      、月或年定期間者，其始日不算入，民法第120 條第2 項
      亦定有明文。原告就97年3 月5 日起至98年3 月4 日間相
      當於租金之損害金，請求被告給付自98年3 月5 日起至清
      償日止，按年息百分之5 計算之遲延利息。原告雖主張曾
      於97年4 月16日寄發存證信函與被告，催告被告給付租金
      ，被告未為給付，應自該時負遲延責任，然原告所稱存證
      信函之收件人係訴外人林文通（見本院卷第106 頁），故
      原告以存證信函請求給付租金之相對人係訴外人林文通，
      而非被告，該存證信函對被告不生催告之效力。又被告丁
      ○○係於98年5 月26日收受起訴狀繕本，是原告請求被告
      丁○○給付相當於租金之損害金，係於98年5 月26日始生
      催告之效力，則原告請求被告丁○○給付年息百分之5 之
      遲延利息，應自起訴狀繕本送達翌日即98年5 月27 日 起
      算至清償日止，原告此部分請求為有理由，逾此範圍，則
      屬無據，應予駁回。
五、綜上，被告甲○○非A 建物所有人，對A 建物並無事實上及
    法律上處分權，縱認A 建物為被告甲○○所有，被告甲○○
    亦得依民法第876 條法定地上權或第425 條之1 擬制租賃權
    之規定，主張其有權占有系爭土地，故原告請求被告甲○○
    拆除A 建物，及請求被告丁○○自系爭房屋遷出後，返還上
    開占用土地，洵屬無據。另被告丁○○所有B 、C 車庫，並
    無上開法定地上權或擬制租賃權之適用，復無其他合法占用
    權源，確為無權占用系爭土地，故原告請求被告丁○○拆除
    B 、C 車庫（即附圖所示B 部分面積5.14平方公尺、C 部分
    面積15.51 平方公尺之車庫），並給付原告自97年3 月5 日
    至98年3 月4 日所受相當於租金之損害7,186 元及自98年5
    月27日起至清償日止，按年息百分之5 計算之利息；暨自98
    年3 月5 日至騰空返還附圖B 、C 車庫占有系爭土地之日止
    ，按年給付相當於租金之不當得利7,186 元，為有理由，應
    予准許。原告之請求逾越上開准許範圍部分，即屬無據，為
    無理由，應予駁回。
六、本件事證已臻明確，兩造所提其餘攻擊防禦方法及證據，經
    本院審酌後，核與本件判決結果不生影響，爰不一一論述，
    附此敘明。
七、原告勝訴部分，原告與被告丁○○分別陳明願供擔保請准宣
    告假執行及免予假執行，核均無不合，爰分別酌定相當之擔
    保金額併准許之。至於原告敗訴部分，其訴既經駁回，假執
    行之聲請失所附麗，應併予駁回。
八、據上論結，原告之訴為一部有理由，一部無理由，依民事訴
    訟法第79條、第390 條第2 項、第392 條第2 項，判決如主
    文。
中    華    民    國    98    年    10    月    8     日
                  民事庭法  官  吳國聖
以上正本係照原本作成。
如對本判決上訴，須於判決送達後20日內向本院提出上訴狀。
                        書記官  葉俊宏
中    華    民    國    98    年    10    月    8     日


司法院資訊處製作；財團法人民間司法改革基金會備份。
